臺灣高等法院臺中分院刑事判決
111年度原上訴字第54號

上  訴  人  
即  被  告  莊治家



選任辯護人  吳佩書律師（法律扶助基金會扶助選任）
            廖學能律師（法律扶助基金會扶助選任）
上列上訴人因違反毒品危害防制條例案件，不服臺灣臺中地方法
院111年度原訴字第39號中華民國111年6月28日第一審判決（起
訴案號：臺灣臺中地方檢察署111年度偵字第1233號、111年度偵
字第4089號），提起上訴，本院判決如下：
    主  文
上訴駁回。
    事實及理由
壹、上訴得明示僅就判決之刑、沒收或保安處分一部為之，刑事
    訴訟法第348 條第3 項定有明文。本案上訴人即被告甲○○（
    下稱被告）不服原審判決提起上訴，於民國111年8月30日繫
    屬本院，被告及辯護人於本院準備程序及審理時均表示僅對
    於原審判決之刑部分提起上訴（見本院卷第130、322頁），
    所以本案上訴效力不及於原審認定的犯罪事實，本院只以原
    審認定的犯罪事實為基礎，就原審判決量刑部分審理。
貳、被告上訴意旨略以：
一、臺灣臺中地方檢察署(前案芥股)、臺中市政府警察局第二分
    局係因被告於警詢時供出「李佳澔、洪偉翔之真實姓名、身
    分證號、生日」，因而查獲毒品來源與其他共犯，本案真正
    供出集團其他共犯、毒品來源者，實爲本案被告，絕非另案
    被告江嘉欣，臺灣臺中地方檢察署芥股檢察官111年5月13日
    回函、臺中市政府警察局第二分局111年5月13日回函内容顯
    有錯誤，顯係將同時查獲之被告及江嘉欣2人搞混所致，原
    審未適用毒品危害防制條例第17條第1項減輕被告之刑，實
    有違誤。
二、被告就本案起訴犯罪事實於偵、審階段均誠懇認罪，並已供
    出共犯洪偉翔、李佳澔，請考量被告過去本無前科，有正當
    職業，因疫情肆虐，工作收入大幅減低難以維持一家生活，
    一時失慮受到報酬所誘鋌而走險，甚感後悔，請再依刑法第
    57、59條就被告所犯販賣重罪之法定刑度酌量減低刑期等語
    。
參、原審認定的犯罪事實
    被告明知愷他命（Ketamine）、甲基-N,N-二甲基卡西酮（M
    ethyl-N,N-Dimethylcathinone）、3,4-亞甲基雙氧苯基乙
    基胺丁酮（Eutylone）、硝甲西泮（Nimetazepam）均係毒
    品危害防制條例所列管之第三級毒品，硝西泮（Nitrazepam
    ）則屬毒品危害防制條例所列管之第四級毒品，未經許可，
    均不得擅自販賣，竟意圖營利，與李佳澔、洪偉翔、江嘉欣
    等人，共同基於販賣第三級毒品及販賣混合第三、四級毒品
    之犯意聯絡，先由該集團成員於民國110年10月20日晚間，
    使用微信暱稱「春水堂」與劉韋辰聯繫毒品交易事宜後，即
    推由被告於同日晚上10時20分許，駕駛車牌號碼000-0000號
    自用小客車，至臺中市中區自由路與民族路交岔路口處，以
    新臺幣9,800元之代價，販賣第三級毒品愷他命1包、含第三
    級毒品甲基-N,N-二甲基卡西酮成分之彩色包裝毒品咖啡包7
    包、含第三級毒品3,4-亞甲基雙氧苯基乙基胺丁酮、第三級
    毒品硝甲西泮、第四級毒品硝西泮等成分之「JUICE」黑色
    條紋包裝毒品咖啡包6包等予劉韋辰。嗣為警於同日晚上10
    時25分許，在上開交岔路口處，查獲甫與被告完成毒品交易
    之劉韋辰，並當場扣得上開毒品，始循線查悉上情。
肆、依照原審認定的犯罪事實論罪如下：　
一、被告的行為構成毒品危害防制條例第4條第3項之販賣第三級
    毒品罪（愷他命、彩色包裝毒咖啡包部分）、同條例第9條
    第3項、第4條第3項之販賣第三級毒品而混合二種以上之毒
    品罪（黑色條紋包裝毒咖啡包部分）。
二、被告因於110年10月初某日，加入由洪偉翔、李佳澔（TELEG
    RAM通訊軟體暱稱「Lan」，另案經檢察官偵查起訴）、江嘉
    欣（另經本院以111年度上訴字第1149號判決判處罪刑）等
    人所組成實施販賣毒品之犯罪組織（下稱本案販毒集團），
    擔任運送毒品並向買家收取價金之「小蜜蜂」工作，洪偉翔
    、李佳澔等人擔任通知「小蜜蜂」與買家交易之時間、地點
    、金額等之「控機」工作，販毒模式係使用微信通訊軟體暱
    稱「春水堂」、「茶湯會」等，向不特定人散布販賣毒品之
    訊息，經雙方聯繫議定交易事宜後，即由本案販毒集團成員
    與購毒者約定交易毒品之數量及價金、交易之時間及地點等
    交易內容後，再由「控機」通知「小蜜蜂」，即由「小蜜蜂
    」將自毒品倉庫拿取之毒品至約定地點與購毒者進行毒品交
    易，「小蜜蜂」再將毒品交易價金繳回毒品倉庫（被告參與
    犯罪組織部分另經本院以111年度原上訴字第22、23號判決
    判處罪刑）。則本案被告送交毒品、收取價金等行為，與李
    佳澔、洪偉翔等集團成員間，互有犯意聯絡及行為分擔，均
    為共同正犯。
三、被告上開犯行，是以一販賣行為同時觸犯販賣第三級毒品罪
    及販賣第三級毒品而混合二種以上之毒品罪，為想像競合犯
    ，應依刑法第55條前段規定，從一重之販賣第三級毒品而混
    合二種以上之毒品罪處斷。
四、刑之加重及減輕　
　㈠被告販賣第三級毒品而混合二種以上之毒品罪，應依毒品危
    害防制條例第9條第3項規定，適用其中最高級別即販賣第三
    級毒品罪之法定刑，並加重其刑。　
　㈡被告於偵查及審判中就本案販賣毒品犯行均自白犯罪，應依
    毒品危害防制條例第17條第2 項規定，減輕其刑，並依刑法
    第71條規定，先加後減之。
　㈢本案不適用毒品危害防制條例第17條第1項規定的說明　
　⑴按毒品危害防制條例第17條第1項規定：「犯第4條至第8條、
    第10條或第11條之罪，供出毒品來源，因而查獲其他正犯或
    共犯者，減輕或免除其刑。」所稱「供出毒品來源，因而查
    獲其他正犯或共犯」，係指被告供出毒品來源之有關資料，
    諸如前手之姓名、年籍、住居所、或其他足資辨別之特徵等
    ，使調查或偵查犯罪之公務員因而對之發動調查或偵查並查
    獲者，亦即被告之「供出毒品來源」，與調查或偵查犯罪之
    公務員對之發動調查或偵查並進而查獲之間，論理上須具有
    先後且相當之因果關係。而其中所言「查獲」，除指查獲該
    其他正犯或共犯外，並兼及被告所指其毒品來源其事。是倘
    該正犯或共犯已因另案被查獲，惟其被查獲之案情與被告供
    出毒品之來源無關，或被告供出毒品來源前，調查或偵查犯
    罪之公務員已有確切之證據，足以合理懷疑該被查獲之人為
    被告之毒品來源，則嗣後之查獲與被告之供出毒品來源間，
    即欠缺先後且相當之因果關係，與上開減免其刑規定不符，
    而無其適用之餘地（最高法院97年度台上字第1475號、110
    年度台上字第3819號判決參照）。
　⑵被告於110年10月24日下午經警持原審法院核發110年度聲搜
    字第1409號搜索票實施搜索並加以逮捕，隔日即110年10月2
    5日在臺中市政府警察局第二分局經警詢問時坦認扣案毒品
    、手機是供販賣之用，販賣毒品共犯是綽號「孔劉」、「L
    」等人，並同意開啟扣案手機供警方勘驗電磁紀錄，並供稱
    「（問：警方提示工作機Telegram對話紀錄截圖內容，群組
    「酒453(酒群）」内，成員各為何人？其真實年籍資科為何
    ？在販毒集團中身分為何？對話内容係何意思？）有我（葭
    ）、甄子丹、黃金曈、Lan、Jan King、孔劉等6人。他們的
    真實年籍資料就是他們上面所傳送的訊息内容，黃金曈：江
    嘉欣、82/10/11、Z000000000；Lan：李佳澔、83/12/21、Z
    000000000；孔劉：洪偉翔、83/08/11、Z000000000，甄子
    丹、Jan King之真實年籍姓名不知道。Lan負責跟我聯絡，
    我負責送，孔劉是介紹我進來的…」等語，有警詢筆錄在卷
    可稽（見原審卷第223至233頁），可認被告於110年10月25
    日警詢中確實有供述參與販毒集團的其他共犯。
　⑶惟本案販毒集團破獲經過，經本院調閱原審法院110年度聲搜
    字第1409號卷宗查核結果，係因臺中市政府警察局第二分局
    員警接獲證人報案指證另案被告李佳澔，經警方於110年9月
    27日查獲李佳澔持有大量毒品咖啡包，而後陸續發現藥腳陳
    嘉宏（交易時間110年10月7日）、朱韋齊（交易時間110年1
    0月11日）、郭詩旻（交易時間110年10月12日二次）及楊凱
    馨（交易時間110年10月19日）等人向小蜜蜂石明東、被告
    等人購毒（各製有調查筆錄在卷），而將被告與李佳澔、石
    明東等人列為販毒集團成員，並製有犯罪事實一覽表（見上
    開聲搜卷第9頁），偵查報告中並詳載各次偵蒐及分析結果
    ，認洪偉翔係與李佳澔共同攜帶大量毒品出沒之人，故而據
    以報請臺灣臺中地方檢察署檢察官向臺灣臺中地方法院聲請
    核發搜索票，對洪偉翔租屋處、石明東及被告使用之自用小
    客車進行搜索，經臺灣臺中地方法院准予核發後，於110年1
    0月24日分別在洪偉翔租屋處、石明東車輛所在地，查獲涉
    嫌販毒的江嘉欣，予以逮捕，及扣得大量毒品咖啡包、梅碇
    及其他物品，在被告車輛處扣得電子磅及毒品咖啡包等物（
    見上開聲搜卷第283至340頁）。
　⑷綜上可知，本件員警在查獲被告本案犯行及李佳澔、洪偉翔
    另案犯行前，已因證人檢舉指證，而先行蒐證（就各該犯行
    取得被告等人拿取及交易毒品等監視器翻拍及員警跟拍照片
    ）並查獲各藥腳，獲取相當程度證據資料，進而聲請搜索票
    對洪偉翔、石明東及被告等人同步搜索後，於執行現場查獲
    江嘉欣涉嫌，予以逮捕，及扣得足以證明被告與李佳澔、洪
    偉翔等人涉犯販賣毒品之毒品咖啡包及相關證據資料，可知
    被告於110年10月25日警詢時供述本案販毒集團的共犯前，
    警方對本案販集團成員李佳澔、洪偉翔等人已掌握確切的證
    據，而足以合理懷疑這2人為被告的毒品來源，是員警查獲
    李佳澔、洪偉翔2人，與被告之供出毒品來源間，欠缺先後
    且相當之因果關係，依照上開說明，自難認李佳澔、洪偉翔
    等人是因被告之供述而查獲。
　⑸此外，以上各情，亦有臺中市政府警察局第二分局111年5月1
    3日中市警二分偵字第0000000000號函在卷可稽（見原審卷
    第135頁）；並經本院調閱被告另案111年度原上訴字第22、
    23號違反組織犯罪防制條例一案全卷查核結果，亦無被告供
    出毒品來源，因而查獲其他正犯或共犯之情事，有臺中市政
    府警察局第二分局111年5月30日中市警二分偵字第11100254
    02號函、臺中市政府警察局豐原分局於111年5月31日以中市
    警豐分偵字第0000000000號函附員警職務報告、臺灣臺中地
    方檢察署於111年7月1日以中檢永玄110偵37776字第1119071
    824號函附偵查隊職務報告、臺灣臺中地方檢察署111年8月2
    6日中檢永芥111偵緝383字第0000000000號函附卷可證（見
    本院卷第181、183至185、187至189、213頁）。被告上揭犯
    行，自無從適用毒品危害防制條例第17條第1項規定予以減
    刑。
　⑹至選任辯護人廖學能律師於本院審理中科刑範圍辯論時略稱
    ：「原判決雖認定於查獲被告時檢警就已經掌握李佳澔、洪
    偉翔犯罪情形，並不同意依照毒品危害防制條例第17條第1
    項減刑，但同一個犯罪事實的共犯江嘉欣被訴部分，其於11
    0年11月才供出李佳澔、洪偉翔。而110年10月25日時江嘉欣
    是否認犯罪的，如果江嘉欣的陳述可以符合毒品危害防制條
    例第17條第1項規定減刑，沒有理由同案的被告於較早時供
    出李佳澔、洪偉翔，卻不符合毒品危害防制條例第17條第1
    項減輕事由」等語（見本院卷第333頁），惟另案被告江嘉
    欣是否適用毒品危害防制條例第17條第1項規定，與本案被
    告是否適用毒品危害防制條例第17條第1項規定，誠屬二事
    ，無從比附援引，且另案被告江嘉欣於110年10月25日偵訊
    時已坦承犯行，並於同日原審法院羈押訊問及於110年11月2
    3日偵訊中證述他與李佳澔等人如何共同販賣毒品的具體相
    關情節，此經本院調閱111年度上訴1149號江嘉欣違反毒品
    危害防制條例一案全卷查核無誤，並有上開筆錄影本在卷可
    證（見本院卷第295至315頁），可知選任辯護人上開陳述與
    事實不符，無從採為有利或不利被告的認定，併予說明。
　㈣刑法第59條規定犯罪情狀可憫恕者，得酌量減輕其刑，固為
    法院依法得自由裁量之事項，然非漫無限制，必須犯罪另有
    特殊之原因與環境，在客觀上足以引起一般同情，認為即予
    宣告法定低度刑期尤嫌過重者，始有其適用。是為此項裁量
    減刑時，必須就被告全部犯罪情狀予以審酌在客觀上是否有
    足以引起社會上一般人之同情，而可憫恕之情形，始稱適法
    （最高法院88年度台上字第6683號判決意旨參照）。考量被
    告販賣毒品，助長毒品氾濫，戕害他人身心健康，並危害社
    會治安，犯罪情節重大，此等犯罪情狀，難認有何情輕法重
    而堪以憫恕之情，自無從適用刑法第59條規定。
伍、上訴無理由的說明
一、法院為刑罰裁量時，除應遵守平等、保障人權、重複評價禁
    止，及刑法所規定之責任原則，與各種有關實現刑罰目的與
    刑事政策之規範外，更必須依據犯罪行為人之個別具體犯罪
    情節、所犯之不法與責任之嚴重程度，並及行為人再社會化
    之預期情形等因素，在正義報應、預防犯罪與協助受刑人復
    歸社會等多元刑罰目的間尋求平衡，而為適當之裁量。又關
    於刑之量定，係實體法賦予法院得依職權裁量之事項，如已
    以行為人之責任為基礎，審酌刑法第57條各款所列事項而未
    逾越法律所規定之範圍，或濫用其權限，自無違法或不當可
    言。　　
二、原審審理後認為被告犯行事證明確，考量：被告無視於國家
    對於杜絕毒品犯罪之禁令，明知毒品對於身體健康之戕害，
    竟販賣予他人施用，危害社會治安及國民健康，並助長施用
    毒品歪風，其因施用毒品而散盡家財、連累家人，或為購買
    毒品鋌而走險者，更不可勝計，本應予以嚴懲；惟斟酌其犯
    後迭於檢察官偵查中及本院審理時，均坦承犯行，態度良好
    ，有效節省司法資源，堪認其良心未泯，且被告同一時期、
    同類型之犯行，業經原審法院110年度原訴字第106、109號
    判決判處應執行有期徒刑5年10月在案，就訴訟實務而言，
    分別起訴、分別判決確定之案件，與在同一審理程序之數罪
    ，經由單一判決所定之應執行刑，前者在嗣後另定應執行刑
    時，其刑度往往遠重於在同一訴訟程序所判決之應執行刑，
    對於被告之權益影響甚鉅，考量修正後刑法刪除連續犯之規
    定，即採一罪一罰之刑事政策，為避免刑罰輕重失衡，調和
    上開定應執行刑輕重之顯著差異等一切情狀，量處有期徒刑
    3年8月。本院依照原審認定的犯罪事實審理結果，認為原審
    判決適用法律正確，而且已經依照刑法第57條規定，以被告
    的責任為基礎，考量前述各項事由，量刑沒有不當，被告提
    起上訴請求依毒品危害防制條例第17條第1 項、刑法第59條
    規定減刑等語，但本案不可適用上開規定的理由已經在前面
    說明清楚，被告上訴無理由，應予駁回。
據上論斷，應依刑事訴訟法第368條，判決如主文。
中　　華　　民　　國　　111 　年　　12　　月　   8 　日
        　　刑事第四庭    審判長 法　官  蔡名曜  
　　　　　　　　　　　　　　     法　官  邱鼎文     
　　　　　　　　　　　　　　　   法　官  鄭永玉     
　　　　　　　　　　　　　　　　             
以上正本證明與原本無異。
如不服本判決應於收受送達後20日內向本院提出上訴書狀，其未
敍述上訴理由者，並得於提起上訴後20日內向本院補提理由書(
均須按他造當事人之人數附繕本)「切勿逕送上級法院」。因疫
情而遲誤不變期間，得向法院聲請回復原狀。

                                書記官  林姿妤 

中　　華　　民　　國　　111 　年　　12　　月　　8 　　日

附錄論罪科刑法條：
毒品危害防制條例第4條
製造、運輸、販賣第一級毒品者，處死刑或無期徒刑；處無期徒
刑者，得併科新臺幣3千萬元以下罰金。
製造、運輸、販賣第二級毒品者，處無期徒刑或10年以上有期徒
刑，得併科新臺幣1千5百萬元以下罰金。
製造、運輸、販賣第三級毒品者，處7年以上有期徒刑，得併科
新臺幣1千萬元以下罰金。
製造、運輸、販賣第四級毒品者，處5年以上12年以下有期徒刑
，得併科新臺幣5百萬元以下罰金。
製造、運輸、販賣專供製造或施用毒品之器具者，處1年以上7年
以下有期徒刑，得併科新臺幣1百50萬元以下罰金。
前五項之未遂犯罰之。
毒品危害防制條例第9條
成年人對未成年人販賣毒品或犯前三條之罪者，依各該條項規定
加重其刑至二分之一。
明知為懷胎婦女而對之販賣毒品或犯前三條之罪者，亦同。
犯前五條之罪而混合二種以上之毒品者，適用其中最高級別毒品
之法定刑，並加重其刑至二分之一。